最高法院刑事判決　　　　　　　　　　　　　　　九十三年度台上字第五九０七號
　　上　訴　人　台灣高等法院檢察署檢察官
　　被　　　告　甲○○
右上訴人因被告妨害投票案件，不服台灣高等法院中華民國九十二年十一月十三日第
二審更審判決（九十二年度重選上更(四)字第三號，起訴案號：台灣新竹地方法院檢察
署八十三年度偵字第三二九七、三四七五、三四七六、三七０六、三九九四、三九九
五、三九九七、四０七三、四０七四號），提起上訴，本院判決如左：
    主  文
原判決撤銷，發回台灣高等法院。
    理  由
本件原判決以公訴意旨略稱：被告甲○○係湯維岳之同居人（二姨太），與湯維岳之
妻湯劉秀美同財共居，民國八十三年一月間，湯劉秀美參與競選苗栗縣第十三屆縣議
員，被告與湯劉秀美共圖賄選，由被告掌理選舉財務事宜，除將自有資金花在競選經
費四百五十萬元（新台幣，下同）及買票支出外，復利用羅徐招妹所有土地貸款四百
萬元，行賄買票。投票日前某夜，被告與湯劉秀美，利用不詳姓名之女姓樁腳，持湯
劉秀美之競選傳單及紅包，至苗栗市○○街劉宗武之住宅，向劉宗武行賄買票被拒。
二人復與廖沈菊，基於共同犯意聯絡，於投票日前，由廖沈菊持湯劉秀美之賄款，以
每票五百元，六票共三千元，到苗栗市○○路某巷某號，向鄧葉林榮行賄買票。被告
不以為足，又連續於投票日前某日，親自持每票五百元，六票共三千元之賄款，向林
隆輝行賄買票，請求支持湯劉秀美。嗣又連續向李鳳梅買票行賄，認被告涉有刑法第
一百四十四條投票行賄罪嫌。惟經審理結果，則認被告犯罪不能證明，乃撤銷第一審
關於被告部分之有罪判決，改判諭知被告無罪，固非無見。
惟查：原判決以被告坦承有親自到鄧集賢處交付款項之事實，另證人鄧集賢在檢察官
偵查中雖明確證稱：收到湯劉秀美的三千元，六票，每票五百元；是湯劉秀美她先生
的小老婆（甲○○）拿到我的檳榔攤（大鬍子檳榔攤）給我，拜託我投票給湯劉秀美
等語，然此部分並未經檢察官提起公訴，故無從併予審判云云。但本件檢察官起訴之
犯罪事實，關於行賄之對象係以代號稱之，即載稱：﹁……投票日前某夜，被告與湯
劉秀美，利用不詳姓名之女姓樁腳，持湯劉秀美之競選傳單及紅包，至苗栗市○○街
某號證人Ｄ之住宅，向證人Ｄ買票被拒。二人復與廖沈菊，基於共同犯意聯絡，於投
票日前，由廖沈菊持湯劉秀美之賄款，每票五百元，六票共三千元，到苗栗市○○路
某巷某號，向證人Ｇ行賄買票。被告不以為足，又連續於投票日前某日，親自持每票
五百元，六票共三千元之賄款，向證人Ｈ行賄買票，請求支持湯劉秀美。嗣又連續向
證人Ｉ買票行賄。﹂云云，復於證據並所犯法條欄中，引用證人Ｈ結證：﹁賄款是湯
劉秀美先生的小老婆甲○○，在投票日前，拿給我，拜託我投給湯劉秀美，也拿一疊
傳單給我，叫我幫他發。﹂等語，為其所憑之證據，有起訴書附卷可稽。經核閱卷內
資料，除證人林隆輝之調查筆錄影本上有﹁證人Ｈ﹂之標示外（見台灣新竹地方法院
八十三年度訴字第四八０號﹁證人筆錄﹂卷宗第十六頁），證人鄧集賢之檢察官訊問
筆錄影本上亦有﹁證人Ｈ﹂之註記（見台灣新竹地方法院檢察署檢察官八十三年三月
二十一日訊問筆錄，附於外放證物袋內），而依林隆輝之調查筆錄所示，林隆輝係證
稱：當時有人送四千元（一票一千元）來我家，因為大人不在，由小孩代收等語，是
林隆輝之供述，顯與起訴書所指被告親自持三千元向﹁證人Ｈ﹂行賄六票，每票五百
元之情節不符。反觀證人鄧集賢上開訊問筆錄，鄧集賢係證稱：﹁收到湯劉秀美的三
千元，六票，每票五百元﹂、﹁是湯劉秀美先生的小老婆（甲○○），拿到我的檳榔
攤（大鬍子檳榔攤）給我，拜託我投給湯劉秀美，也拿一疊傳單給我，叫我幫他發。
﹂等語，鄧集賢之供述，與起訴事實及所引用﹁證人Ｈ﹂之證言內容，悉相符合，俱
見起訴書犯罪事實欄記載被告親自持每票五百元，六票共三千元之賄款，向﹁證人Ｈ
﹂行賄買票云云，所稱之﹁證人Ｈ﹂，係指鄧集賢，而非林隆輝甚明。原審不察，遽
認起訴書所稱之﹁證人Ｈ﹂係指林隆輝，就被告涉嫌向鄧集賢賄選已據檢察官提起公
訴之事實漏未裁判，反就被告涉嫌向林隆輝賄選未經起訴部分併予判決，自有已受請
求之事項未予判決及未受請求之事項予以判決之違法。上訴意旨執此指摘原判決不當
，非無理由，應認仍有發回更審之原因。
據上論結，應依刑事訴訟法第三百九十七條、第四百零一條，判決如主文。
中　　　華　　　民　　　國　　九十三　　年　　 十一 　　月　　 十一 　　日
                              最高法院刑事第十二庭
                                  審判長法官  陳　正　庸
                                        法官  賴　忠　星
                                        法官  王　居　財
                                        法官  張　清　埤
                                        法官  林　開　任
      右正本證明與原本無異
                                              書  記  官
中　　　華　　　民　　　國　　九十三　　年　　 十一 　　月　　 十六 　　日
                                                                        Ｅ
